臺灣臺北地方法院民事判決　　　　　　　　99年度消字第23號
原　　　告　張仁元
訴訟代理人　范宗熙律師
被　　　告　李君禎
訴訟代理人　陳志誠律師
複　代理人　陳豪杉律師
　　　　　　朱麗玲
被　　　告　太平洋房屋仲介股份有限公司
法定代理人　章民強
訴訟代理人　陳威宇
受　告知人　台北市大安地政事務所
法定代理人　簡玉昆
訴訟代理人　謝文展
　　　　　　謝高正
受　告知人　張碧蓮
　　　　　　黃耀麟
上列當事人間請求減少價金事件，本院於民國100 年5 月11日言
詞辯論終結，判決如下：
    主  文
被告李君禎應給付原告新臺幣壹拾肆萬捌仟壹佰伍拾玖元，及自
民國九十九年六月二十三日起至清償日止，按年息百分之五計算
之利息。
原告其餘之訴駁回。
訴訟費用由被告李君禎負擔十分之一，餘由原告負擔。
本判決第一項得假執行。但被告李君禎如以新臺幣壹拾肆萬捌仟
壹佰伍拾玖元為原告預供擔保後，得免為假執行。
原告其餘假執行之聲請駁回。
    事  實  及  理  由
一、原告主張：原告於民國96年6 月7 日，經被告太平洋房屋仲
    介股份有限公司（下稱太平洋公司）居間介紹，以新臺幣（
    下同）7,850,000 元之價金，向被告李君禎購買坐落臺北市
    ○○段二小段1005地號、地目建、權利範圍4 分之1 之土地
    ，及其上同段232 建號、門牌號碼臺北市○○街143 巷18弄
    1 號2 樓、權利範圍全部之建物（下分別稱系爭土地及系爭
    建物，合稱系爭房地）。嗣原告欲出售系爭房地，竟發現系
    爭建物面積短少，系爭建物原登記面積為85.94 平方公尺（
    主建物73.69平方公尺、陽台12.25平方公尺），惟實際測量
    面積卻僅71平方公尺（主建物58平方公尺、陽台13平方公尺
    ），顯屬物之瑕疵，原告主張應減少價金，李君禎自應返還
    此部分不當得利。又太平洋公司為本件仲介業者，亦應負擔
    損害賠償責任。爰就李君禎部分基於民法第359 條、第179
    條法律關係；就太平洋公司部分基於消費者保護法第7 條第
    1 項、第3 項、不動產經紀業管理條例第26條第2 項之規定
    。聲明：（一）李君禎應給付原告1,416,714 元，及自起訴
    狀繕本送達翌日即99年6 月23日起至清償日止，按年息百分
    之5 計算之利息。（二）太平洋公司應給付原告1,416,714
    元，及自起訴狀繕本送達翌日即99年6 月23日起至清償日止
    ，按年息百分之5 計算之利息。（三）前二項任一被告為給
    付後，他被告於其範圍內免給付義務。（四）願供擔保請准
    宣告假執行。
二、被告則以：（一）李君禎部份：系爭建物謄本登記為73.69
    平方公尺，面積未有短少，且系爭房地面積自伊於93年6 月
    12日向受告知人張碧蓮買受時至出售予原告時均屬相同。又
    伊出售系爭房地予原告當時，並未就系爭建物坪數提出任何
    保證，雙方亦未曾約定系爭房地每平方公尺之價金為何，況
    伊業於系爭房地之買賣契約（下稱系爭契約）中之「賣方願
    附贈予買方之設備及傢俱」表之「備註」欄內加註「雙方同
    意以權狀之坪數為主，若有疑義不影響買賣契約之履行」後
    簽名蓋章，顯見雙方簽訂系爭契約時，並未按照面積計算價
    金，而係以總價成交，且既已約定以權狀登記為準，綜實際
    面積有爭議，亦非物之瑕疵，伊既已將系爭房地移轉登記並
    交付予原告，則原告並未受有損害。又系爭建物之屋齡高達
    33年，系爭土地價值遠高於系爭建物，本件僅系爭建物之面
    積短少，系爭土地之面積正確，原告主張依據系爭建物短少
    之面積計算應減少之價金，顯屬無稽。兩造買賣契約係由訴
    外人林大鈞與被告所簽訂，原告並非買賣契約之當事人，自
    無由訴請被告返還減少之價金等語抗辯。（二）太平洋公司
    部分：原告與伊並無任何消費事實與契約關係，原告非消費
    者亦非交易當事人，無從依消費者保護法請求被告太平洋公
    司負損害賠償責任。又消費者保護法第7 條所欲保護之對象
    ，係因企業經營者之商品或服務有安全或衛生上之危險，致
    生損害於生命、身體、健康或財產之消費者或第三人。被告
    僅係提供居間服務之仲介業者，被告所提供之服務難有安全
    或衛生上之危險而致原告受有損害，而消費者保護法所謂之
    「服務」，亦應為目的性限縮解釋限於「具高危險性之服務
    」為限，伊所提供之居間服務，非屬消費者保護法之服務範
    疇。另消費者保護法之可請求賠償範圍不含商品本身之損害
    ，此係民法瑕疵擔保責任或債務不履行所欲規範者，無從依
    消費者保護法請求，避免體系。又不動產經紀業管理條例第
    26條第2 項以經紀人員執行仲介或代銷業務之故意或過失致
    交易當事人受損害者為限，經紀業始與經紀人員負連帶賠償
    責任，惟原告未說明系爭買賣契約執行業務之經紀人員即受
    告知人黃耀麟有何故意或過失，自亦無從請求伊負連帶賠償
    責任等語置辯。均聲明：（一）原告之訴駁回。（二）如受
    不利判決，願供擔保請准免為假執行宣告。
三、經查，原告於96年6 月7 日，經太平洋公司居間介紹，以7,
    850,000 元之價金，向李君禎購買系爭房地；爭爭建物登記
    面積為85.94 平方公尺（主建物73.69 平方公尺、陽台12.2
    5 平方公尺），實際測量面積為71平方公尺（主建物58平方
    公尺、陽台13平方公尺）等節，為兩造所不爭執，並有不動
    產重要事項說明書、不動產買賣契約書、系爭房地登記謄本
    可參（本院卷頁6 至36、148 、149 ），復經本院會同地政
    人員現場堪測屬實，並製有複丈成果圖可佐（見本院卷頁96
    ），可堪認定，先予敘明。
四、本件原告首開主張系爭建物面積短少，係屬物之瑕疵，因而
    訴請李君禎減少價金返還不當得利、訴請太平洋公司亦應負
    擔損害賠償責任等情，惟為被告所否認，並以前開情詞置辯
    。茲本件應予審究者厥為：（一）原告是否為系爭契約當事
    人？（二）原告主張系爭建物面積短少，係屬物之瑕疵，因
    而基於民法第359 條、第179 條法律關係，訴請李君禎給付
    1,416,714 元，有無理由？（三）原告主張太平洋公司亦應
    基於消費者保護法第7 條第1 項、第3 項、不動產經紀業管
    理條例第26條第2 項之規定負擔損害賠償責任，訴請太平洋
    公司給付1,416,714 元，有無理由？述之如下：
（一）原告是否為系爭契約當事人？
    1.按代理人雖未以本人名義或明示以本人名義為法律行為，
      惟實際上有代理本人之意思，且為相對人所明知或可得而
      知者，自仍應對本人發生代理之效力，此即所謂之「隱名
      代理」。最高法院著有92年台上字第1064號判決要旨可供
      參酌。
    2.本件李君禎固稱系爭契約係由林大鈞與其簽訂，原告並非
      契約當事人，無由訴請返還減少之價金云云。惟查，系爭
      契約上記載之買受人雖為林大鈞，但參諸系爭契約特別約
      定事項部分所載：「登記：張仁元（即原告）」，其上並
      蓋有「張仁元」、「林大鈞」、「李君禎」印文以示確認
      乙情（見本院卷頁27）。核以一般交易常情，此種登記名
      義人與簽訂契約當事人不一致情形，該契約當事人有可能
      係借名登記，亦有可能係隱名代理本人簽約。倘參酌系爭
      房地之全部價金均係由原告支付，即原告先後簽發金額78
      5,000 元之支票二紙、向日盛銀行貸款後匯款等情，有支
      票影本、匯款同意書、匯出匯款回條可按（見本院卷頁17
      0 至172 ）。足徵本件應係由林大鈞隱名代理原告簽訂系
      爭契約，而非借名登記甚明，否則系爭房地價金豈有由原
      告籌資支付之可能。至此，李君禎縱非明知，亦顯然可得
      而知林大鈞僅係隱名代理原告簽訂系爭契約，則依前開說
      明，林大鈞代理原告與李君禎簽訂系爭契約，自屬有效。
      次查，系爭房地實際買受人為原告，林大鈞僅係代理簽約
      乙情，亦經林大鈞到庭證稱：「（問：提示兩造簽訂買賣
      契約書，簽訂原由？）答：…因為原告說他那一天沒有時
      間去簽約，所以請我去幫他簽…而且我去簽約的時候，我
      也有跟現場的人如代書（有沒有跟被告李君禎或其他人說
      ，我記不得了…）講是幫原告簽…」、「（問：購買系爭
      房屋有沒有實際出資？）答：沒有。」等語明確（見本院
      卷頁168 ）。益徵原告確為系爭房地實際買受人。從而，
      李君禎辯稱：原告並非系爭契約當事人，無由訴請返還減
      少之價金云云，洵屬無據，甚非可取。
（二）原告主張系爭建物面積短少，係屬物之瑕疵，因而基於民
      法第359 條、第179 條法律關係，訴請李君禎給付1,416,
      714 元，有無理由？
    1.按物之出賣人，對於買受人應擔保其物依第373 條之規定
      危險移轉於買受人時，無滅失或減少其價值之瑕疵，亦無
      滅失或減少其通常效用，或契約預定效用之瑕疵。但減少
      之程度，無關重要者，不得視為瑕疵。民法第354 條第1
      項定有明文。所謂物之瑕疵，係指存在於物之缺點而言。
      凡依通常交易觀念，或依當事人之決定，認為物應具備之
      價值、效用或品質而不具備者，即為物有瑕疵，且不以物
      質上應具備者為限。若出賣之特定物所含數量缺少，足使
      物之價值、效用或品質有欠缺者，亦屬之。最高法院著有
      73年臺上字第1173號判例意旨可資參照。
    2.本件系爭契約書所載買賣不動產標的物標示：「土地：臺
      北市○○段○○段1005地號、地目建、權利範圍4 分之1
      」、「建物：232 建號、門牌號碼臺北市○○街143 巷18
      弄1 號2 樓、面積第二層73.69 平方公尺，附屬建物陽台
      12.25 平方公尺，合計85.94 平方公尺、權利範圍全部」
      。顯徵原告與李君禎係以登記面積為約定之買賣標的物面
      積，而彼等締約時系爭建物登記之面積合計為85.94 平方
      公尺，足認彼等係依系爭建物之登記面積計算買賣價格，
      則系爭建物實際測量後面積僅有71平方公尺（主建物58平
      方公尺、陽台13平方公尺）業如前述，較彼等締約時之約
      定買賣面積短少14.94 平方公尺。衡諸一般社會交易常情
      ，此短少之面積並足以影響購屋者之購買意願及使用者就
      空間之利用，進而降低系爭建物之價值及效用，是李君禎
      所交付之系爭建物未達約定之買賣面積，堪認已構成物之
      瑕疵。則原告主張系爭建物短少14.94 平方公尺，構成物
      之瑕疵乙節，堪予採認。至李君禎雖辯稱：締約時已與原
      告約定：「雙方同意以權狀之坪數為主，若有疑義不影響
      買賣契約之履行。」（見本院卷頁34），是縱有坪數不足
      ，亦非屬瑕疵云云。惟查，上開約款無非係重申彼等買賣
      面積即以系爭建物權狀登記之坪數為準，其解讀恐非如李
      君禎前開所陳。況參諸此部分約款，並非免責條款。則李
      君禎此部分所辯，即屬無據，並非可信。綜上，原告主張
      系爭建物面積短少，屬物之瑕疵，進而主張李君禎應返還
      減少價金之不當得利，洵屬有據，可予採認。
    2.本件原告固主張系爭建物面積短少，應減少價金即應返還
      不當得利為1,416,714 元云云。惟查，原告於96年6 月間
      ，向李君禎購買系爭房地當時，系爭建物之市價為869,31
      0 元，系爭土地之市價為7,137,735 元，合計系爭房地之
      市價為8,007,045 元乙情，業經本院依職權送請永慶不動
      產估價師聯合事務所鑑價屬實，有該鑑價報告在卷可考，
      足予認定。可徵系爭建物占系爭房地之價值比例為0.0000
      0000000 【869,310（系爭建物）/8,007,045（系爭房地）
      】。倘參酌原告當時係以7,850,000 元之價格向李君禎購
      買系爭房地乙情相互以觀，可認上開系爭房地7,850,000
      元價金，其中852,260 元係屬系爭建物部分之價金【0.00
      000000000 *7,850,000；元以下四捨五入】。又查，原告
      以852,260 元購買系爭建物即登記面積85.94 平方公尺之
      建物，惟實際測量後面積短少14.94 平方公尺【85.94 （
      平方公尺）-71（平方公尺） 】，已徵原告溢收之價金為
      148,159元【852,260 /85.94（單價）*14.94（面積）；
      元以下四捨五入】。是原告訴請李君禎應減少價金即應返
      還之不當得利為148,159 元，洵屬有據，可以採取，逾此
      部分之請求，洵屬無據，不可採認。又原告雖主張系爭土
      地之價格應排除於賣價云云、李君禎辯稱：應按房屋課稅
      現值為計算基準（按：系爭房屋屋齡已屆33年，房屋課稅
      現值可能趨近於零）云云，惟彼等所陳，均核予交易常情
      相悖甚遠，極不可採，併予敘明。
（三）原告主張太平洋公司亦應基於消費者保護法第7 條第1 項
      、第3 項、不動產經紀業管理條例第26條第2 項之規定負
      擔損害賠償責任，訴請太平洋公司給付1,416,714 元，有
      無理由？
    1.按從事設計、生產、製造商品之企業經營者，依消費者保
      護法第7 條第3 項之規定應負連帶賠償責任之事由，為違
      反確保其提供之商品無安全或衛生上之危險。如其商品有
      安全上之危險存在，即屬有所違反，應依該條項之規定負
      其責任，縱令其無過失亦同。然其商品有無安全上之危險
      ，則應有相當之證明，始能斷定。最高法院著有87年台上
      字第242 號判決要旨可供參照。又消費者保護法之立法目
      的，必須企業經營者所提供之服務有「安全」或「衛生」
      之危險而造成消費者之損害，方有適用消費者保護法之餘
      地。且僅在消費者因使用商品或接受服務而致生損害（固
      有利益之損害），而此損害係因商品或服務之缺陷所致者
      ，方適用消費者保護法，若單獨係商品或服務本身有瑕疵
      者，而商品或服務並無安全或衛生上之危險，應回歸適用
      民法規定，否則消費者保護法豈非可取代一切與交易有關
      之民事損害賠償之法律。
    2.本件原告主張太平洋公司應按消費者保護法第7 條第1 項
      、第3 項規定負擔損害賠償責任，無非係以太平洋公司出
      具之不動產重要事項說明書所載系爭建物面積與事實不符
      為由。惟查，消費者保護法第7 條僅適用企業經營者所提
      供之服務有「安全」或「衛生」之危險而造成消費者之損
      害之情況，本件太平洋公司提供之服務僅係不動產之居間
      仲介，並無「安全」或「衛生」之危險，而無該條之適用
      。
    3.又原告雖再按不動產經紀業管理條例第26條第2 項「經紀
      業因經紀人員執行仲介或代銷業務之故意或過失致交易當
      事人受損害者，該經紀業應與經紀人員負連帶賠償責任」
      規定，主張太平洋公司應連帶負擔損害賠償責任云云，惟
      為太平洋公司所否認。末查，原告迄未能舉證證明太平洋
      公司那位特定之經紀人員執行仲介或代銷業務，如何具有
      故意或過失致交易當事人受損害之事實，則本院自無法僅
      憑原告此部分空言所述即認為真實。從而，依照舉證責任
      分配之法則，原告自應負擔此部分無法舉證之不利益。
    4.是以，原告主張太平洋公司應基於上開規定，負擔損害賠
      償責任1,416,714 元，全屬無據，均非可採。
五、綜上所述，原告基於民法第359 條、第179 條法律關係，訴
    請李君禎給付148,159 元，及自起訴狀繕本送達翌日即99年
    6 月23日起至清償日止，按年息百分之5 計算之利息，為有
    理由，應予准許。逾此部分之請求，為無理由，應予駁回。
六、本件判決所命給付之金額，未逾50萬元，爰依民事訴訟法第
    389 條第1 項第5 款規定，為職權宣告假執行。至原告雖聲
    請就勝訴部分為假執行之宣告等語，惟按原告得請求之金額
    既未逾50萬元，則有關其勝訴部分，所為願供擔保，請准宣
    告假執行之聲明，即無庸參酌，併予敘明。又李君禎就原告
    勝訴部分，陳明願供擔保，請准宣告免為假執行，核無不合
    ，爰酌定如主文所示金額，併准許之。再原告敗訴部分，其
    假執行之聲請，既失依附，應予駁回。
七、本件因事證已臻明確，兩造其餘攻擊、防禦方法及證據資料
    之主張，核與判決結果不生影響，爰不逐一論駁，併予敘明
八、據上論結：原告之訴一部有理由，一部無理由，依民事訴訟
    法第79條、第85條第2 項、第389 條第1 項第5 款、第392
    條第2 項，判決如主文。
中    華    民    國   100    年    6     月    17    日
                    民事第二庭  法  官  黃呈熹
以上正本係照原本作成
如對本判決上訴，須於判決送達後20日內向本院提出上訴狀
中    華    民    國   100    年    6     月    17    日
                                書記官  傅美蓮